【裁判字號】    95,易緝,9
【裁判日期】    950628
【裁判案由】    竊盜
【裁判全文】
臺灣臺南地方法院刑事判決               95年度易緝字第9號
公  訴  人  臺灣臺南地方法院檢察署檢察官
被      告  丁○○
上列被告因竊盜案件，經檢察官提起公訴（92年度偵字第4563號
），本院判決如下：
    主  文
丁○○無罪。
    理  由
一、公訴意旨略以：被告丁○○意圖為自己不法之所有，於民國
    九十二年三月四日晚間七時許，在臺南縣仁德鄉○○路八七
    ０巷二二一弄八號前，竊取被害人乙○○所有之ＳＵ－７５
    ３５號自用小客車車牌二面，得手後置於其所有之車號ＵＬ
    －１７３９號自用小客車內備用，嗣於九十二年四月十日晚
    間七時十分許，在臺南市○○街十七號前為警查獲，並在被
    告所有之前開自小客車內扣得ＳＵ－７５３５號車牌二面，
    因認被告涉有刑法第三百二十條第一項之竊盜罪嫌云云。
二、按犯罪事實應依證據認定之，無證據不得認定犯罪事實，又
    不能證明被告犯罪者，應諭知無罪之判決，刑事訴訟法第一
    百五十四條第二項、第三百零一條第一項定有明文。另按事
    實之認定，應憑證據，如未能發現相當證據，或證據不足以
    證明，自不能以推測或擬制之方法，以為裁判基礎；而認定
    犯罪事實所憑之證據，雖不以直接證據為限，間接證據亦包
    括在內；然而無論直接或間接證據，其為訴訟上之證明，須
    於通常一般之人均不致有所懷疑，而得確信其為真實之程度
    者，始得據為有罪之認定，倘其證明尚未達到此一程度，而
    有合理之懷疑存在時，即應為無罪之判決，最高法院四十年
    台上字第八六號、七十六年台上字第四九八六號判例可資參
    照。
三、查公訴意旨認被告涉有竊盜犯行，無非以被害人乙○○於警
    詢中所為之指訴、卷附ＳＵ－７５３５號自小客車車牌失竊
    資料個別查詢報表及扣案之ＳＵ－７５３５號車牌二面為主
    要之論據（起訴書載稱本件尚有贓物領據一紙附卷可稽，惟
    遍查全卷，並無公訴意旨所指贓物領據，此部分應係誤載）
    。訊據被告堅決否認有何被訴竊盜犯行，辯稱：其先前於臺
    南市○○街十七號居住時，其所購入之車號ＵＬ－１７３９
    號自小客車有四、五人使用，包括其本人、其父陳金發、友
    人甲○○、丙○○及綽號「富山」之男子均曾使用，當時之
    所以出借該部自小客車，係因該自小客車已屬老舊，其認為
    借予友人使用應無關緊要，不知為何車內置有竊得之ＳＵ－
    ７５３５號車牌二面等語。
四、本件被害人乙○○於九十二年三月四日晚間七時許，在渠位
    於臺南縣仁德鄉○○村○○路八七０巷二二一弄八號旁，發
    現渠所有之ＳＵ－７５３５號車牌二面遭竊，旋即報警處理
    等情，業據被害人乙○○於警詢中指訴歷歷（見警卷第二四
    至二五頁），並有車牌失竊查詢報表一份在卷可稽（見警卷
    第三四至三五頁），而員警於九十二年四月十日晚間七時十
    分起至八時三十分許止，持本院核發之搜索票前往被告位於
    臺南市○○街十七號住處進行搜索，在被告所購入之車號Ｕ
    Ｌ－１７３９號自小客車內後座坐墊下方扣得上開失竊車牌
    二面，亦據搜索當時在場之被告及被告女友（現已與被告結
    婚）戊○○於警詢中供述明確（見警卷第九至二十頁），並
    有本院核發之搜索票、搜索扣押筆錄、扣押物品目錄表各一
    份附卷可憑（見警卷第五至八頁）。又員警查獲放置失竊車
    牌之車號ＵＬ－１７３９號自小客車，係被告於九十二年一
    月十日向許弘典購入，因該自小客車先前登記車主尚有違規
    罰款未繳納，故並未辦理過戶等情，亦據證人許弘典於警詢
    中陳證明確（見警卷第二一至二三頁），並有證人許弘典提
    出之讓渡書及車號ＵＬ－１７３９號自小客車車籍作業系統
    查詢讓可資料各一份在卷可資佐證（見警卷第三六、四八至
    四九頁）。據此固堪認被告所購入使用之車號ＵＬ－１７３
    ９號自小客車內，置有被害人乙○○遭竊之ＳＵ－７５３５
    號車牌二面之事實。惟於類如本件被告遭警在其所使用之車
    輛內查獲他人遭竊物品之情形，是否足以論處被告竊盜罪刑
    ，參照前引最高法院判例意旨，應認其為訴訟上之證明，需
    達於使本院確信行為人即為下手行竊之人，始能據為有罪之
    認定。若依現有證據，不足以確認被告即為下手行竊之人，
    或論理上不能排除被告係以其他方式取得被害人遭竊之車牌
    ，例如向下手行竊者購買或收受遭竊車牌之情形，甚或無法
    確認被告是否知悉他人遭竊之車牌放置於其所使用之車輛，
    即不能以推測或擬制之方式，逕以竊盜罪責相繩。經查：
  (一)本件被害人乙○○雖指訴其自小客車所懸掛之ＳＵ－７５３
    ５號車牌二面遭人竊取等情，但渠對於究係何人竊取？以何
    方式竊取？均不知悉。是不能僅以被害人乙○○於警詢中所
    為之指訴，逕認被告即為下手行竊車牌之人。
  (二)扣案之ＳＵ－７５３５號車牌二面雖係在被告所購入使用之
    車號ＵＬ－１７３９號自小客車內查獲，然證人丙○○於本
    院審理中到庭證稱：該部雷諾牌自小客車（即被告所購入之
    車號ＵＬ－１７３９號自小客車）有多人使用，伊與甲○○
    均曾經借用，被告自身亦曾使用；當時因伊與被告合夥在臺
    南市○○路郭綜合醫院旁開設ＰＵＢ，而伊自身無汽車可用
    ，故曾向其借用，借用方式或係伊騎機車前往被告當時住處
    向其借車，或係被告駕駛該部自小客車前往伊等經營之ＰＵ
    Ｂ，伊遂直接在店內向被告借用；伊與被告合夥開設ＰＵＢ
    之期間自九十二年三、四月至同年八、九月，約有半年之時
    間；印象中被告曾告知遭警方搜索之事，且伊在員警搜索前
    即曾向被告借用該部自小客車；伊曾駕駛該部自小客車搭載
    甲○○，甲○○亦曾駕駛該部自小客車載伊等語（見本院卷
    第七一至七四、七七頁）。查證人丙○○於審理中所為上開
    證詞，就伊與被告合夥開設ＰＵＢ之時間、地點、伊借用上
    開自小客車之時間、方式等項，均詳為證述，參以證人甲○○於本院審理中亦證稱：渠之所以認識丙○○，係因丙○○
    開店，渠為伊製作餐飲業招牌，店面係開設於臺南市○○路
    等語（見本院卷第七五頁），足見證人丙○○證稱與被告合
    夥開設ＰＵＢ向被告借車等語，確屬信而有徵，顯屬可信。
    則依證人丙○○之證詞，本件被告所購入使用之車號ＵＬ－
    １７３９號自小客車既有多人使用，即不能僅以被害人乙○○遭竊之ＳＵ－７５３５號車牌二面在上開自小客車內查獲
    之單一事實，逕認此等遭竊車牌確與被告有關。
  (三)至於，蒞庭之公訴檢察官論告意旨以：車號ＵＬ－１７３９
    號自小客車係被告使用之車輛，被告對該自小客車內置有失
    竊之車牌，豈有不知之理？被告初於偵查中辯稱該自小客車
    係甲○○使用，至審理中又改稱失竊車牌係丙○○所藏放，
    然此均為證人二人所否認，被告供詞反覆，顯欲脫罪。又行
    竊車牌有其目的，通常係供自身使用，應無放置他人自小客
    車內之理，而被告所指之人均係其好友，亦無可能行竊車牌
    以栽贓被告之可能；再參以被告有竊盜、盜匪、偽造文書等
    多項前科，素行不良，被告竊取車牌可能係欲改懸該竊得之
    車牌，於為其他不法行為之時，作為掩飾之用。況，扣案車
    牌失竊一個月左右即被查獲，被告辯稱遭人放置，可能性微
    乎其微，足認扣案之失竊車牌，係被告所竊無疑等語，固非
    無見。惟本件扣案之車牌二面係在上開自小客車後座坐墊下
    方查獲，已如前述，是就該二面失竊車牌之藏放位置而言，
    已難逕以被告購入並使用上開自小客車之事實，逕行推論被
    告必然知悉上開自小客車內藏有車牌二面之事實。另就證人
    丙○○、甲○○二人之證詞而言，姑不論渠二人分別於偵查
    及本院審理中所為否認知悉車牌來源之證詞是否屬實，渠二
    人所為證詞既無一語涉及被告有無竊取扣案車牌之事實，即
    不足以資為認定被告涉有本件竊盜犯罪之積極證據。是本件
    被告是否知悉扣案之車牌二面藏置於其所使用之自小客車後
    座坐墊下方，已有疑義，遑論進一步確認上開扣案之車牌究
    係被告下手竊取，抑或自他人處轉手取得。是本件依現有事
    證，既不足以認定被告知悉扣案之車牌二面藏置於其所使用
    之上開自小客車內，且論理上亦無法排除被告係以其他方式
    取得被害人遭竊之車牌，例如向下手行竊者購買或收受遭竊
    車牌之可能，即不能僅以在被告所使用之上開自小客車內查
    獲遭竊車牌之單一事實，遽認被告涉有本件竊盜犯行。
五、綜上所述，本件依現有證據及證人丙○○、甲○○二人之證
    詞，尚不足以使本院確信被告確有竊取被害人所有ＳＵ－７
    ５３５號車牌二面之犯行，仍有合理之懷疑存在。此外復查
    無其他積極證據足認被告有何公訴意旨所指竊盜犯行，應認
    本件被告犯罪尚屬不能證明，爰依法為無罪判決之諭知，以
    示平允。
據上論斷，應依刑事訴訟法第三百零一條第一項，判決如主文。
本案經檢察官己○○到庭執行職務。
中    華    民    國    95    年    6     月    28    日
                  刑事第十一庭  審判長法  官  謝瑞龍
                                      法  官  李東柏
                                      法  官  周紹武
以上正本證明與原本無異。
如不服本判決，應於判決送達後十日內，向本院提出上訴狀。
                                      書記官  鄭佩玉
中    華    民    國    95    年    6     月    30    日


司法院資訊處製作；財團法人民間司法改革基金會備份。
